【裁判字號】    94,訴,1501
【裁判日期】    950630
【裁判案由】    強盜
【裁判全文】
臺灣桃園地方法院刑事判決              94年度訴字第1501號
公  訴  人  臺灣桃園地方法院檢察署檢察官
被      告  戊○○
選任辯護人  陳傳中律師
被      告  庚○○
指定辯護人  本院公設辯護人乙○○
被      告  己○○
選任辯護人  林晉宏律師
被      告  丙○○
指定辯護人  本院公設辯護人陳瑞明
上列被告等因強盜案件，經檢察官提起公訴（93年度偵字第1759
0 號、93年度偵字第18945 號、94年度偵字第5137號），本院判
決如下︰
    主  文
戊○○、庚○○、丙○○共同私行拘禁，各處有期徒刑捌月。扣
案如附表一所示之物沒收。
己○○意圖為自己不法所有，以強暴方式至使不能抗拒，而取他
人之物，處有期徒刑柒年貳月。扣案如附表一所示之物沒收。
    事  實
一、緣HOANG THI TUOI（譯名丁○○，以下稱丁○○）為越南籍
    脫逃外勞，因其委託戊○○代為介紹工作，遂經友人甲○○
    陪同於民國93年10月27日自高雄搭車北上，於同日下午1 時
    許，抵達桃園縣蘆竹鄉○道○ 號○路南崁交流道下，與戊○○及庚○○碰面後，庚○○即駕駛戊○○所有之車牌號碼PZ
    -3377 號自小客車搭載戊○○、丁○○一同返回桃園縣桃園
    市○○路1290巷31號戊○○住處，甲○○則自行搭車返回高
    雄。嗣因戊○○委託庚○○帶丁○○去臺中應徵，庚○○乃
    於同日晚上8 時許，駕駛上開自小客車搭載丁○○前往臺中
    應徵工作，因丁○○不滿意該工作，庚○○即於93年10月28
    日凌晨1 時許，將丁○○載回其位於苗栗縣後龍鎮○○路71
    6 巷44號租屋處暫住。其後，庚○○於93年10月28日晚間某
    時許自行駕車北返，先在桃園縣桃園市○○路某越南小吃店
    內，與己○○、丙○○共同飲酒聊天，席間庚○○提及其受
    託為女外勞丁○○找工作，但丁○○很挑剔，令其感到不滿
    ，意欲教訓丁○○乙事，同日稍晚，庚○○駕駛上開車輛前
    往戊○○住處欲歸還車輛時，復向戊○○抱怨此事，戊○○
    遂提議找己○○、丙○○一同假扮警察教訓丁○○，庚○○
    應允此事，戊○○及庚○○遂基於妨害自由之共同犯意聯絡
    及行為分擔，先由庚○○駕車返回上開租屋處等候。戊○○
    則於93年10月29日上午8 時許以其所有之行動電話00000000
     00號分別撥打己○○之行動電話0000000000號、丙○○所
    有之行動電話0000000000號，告知其與庚○○決議教訓丁○○乙事，己○○、丙○○竟與戊○○、庚○○共同基於妨害
    他人自由之犯意聯絡，應允由其等2 人負責下手實施妨害自
    由之行為。己○○、丙○○遂於93年10月29日上午分別駕車
    前往庚○○上址租屋處，而於同日上午9 時30分許抵達該上
    揭庚○○租屋處，與戊○○會合，嗣由戊○○電告庚○○其
    等已到達，庚○○乃將住處大門打開，由己○○、丙○○自
    行進入上址屋內3 樓，己○○先以其所有之黃色膠帶綑綁知
    情之庚○○手腳，將庚○○帶至丁○○休息之房間內，以取
    信丁○○，令丁○○以為庚○○亦同遭剝奪行動自由，其後
    ，彭嚴峻即以其所有之手銬銬住丁○○之雙手，向丁○○佯
    稱其等為警察，佯稱：「要不要送你回越南」、「打電話給
    你老公，拿錢來就讓你走，沒有拿錢來，要給你死，把你賣
    掉」等語，意欲令丁○○害怕，以達教訓丁○○之目的，但
    丁○○見己○○、丙○○2 人均未穿著警察制服，認定其等
    並非警察，未因此感到畏懼，拒絕交付金錢及表示沒有老公
    ，並於己○○、丙○○一再要求其打電話給老公之際，表示
    要打電話給「安哥」（即戊○○），丁○○隨即撥打戊○○
    之門號0000000000號行動電話，欲向戊○○求援，詎戊○○
    竟於接聽電話後向丁○○佯稱人在臺北後即掛斷電話，適甲○○於同日下午1 時3 分許撥打丁○○使用之門號00000000
    00號行動電話與丁○○聯繫，丁○○接聽後，即向甲○○表
    示其碰到壞人，要趕快報警等語後，隨即掛斷電話。迄同日
    下午2 、3 時許，己○○、丙○○2 人已剝奪丁○○之行動
    自由逾4 小時，認已達到教訓目的，決意離去，惟其等為防
    丁○○逃跑，仍接續上開相同之妨害自由犯意聯絡，將丁○○之衣服脫光，以膠帶綑綁其雙腳及矇住雙眼，而予私行拘
    禁之，己○○並同時將庚○○放開，要庚○○負責看管丁○○後，己○○、丙○○2 人即行離去。詎己○○於離去前，
    見丁○○所在房間之隔壁房間內地上放置之電視機上，擺有
    丁○○之戒指、口紅、粉餅盒等物品，竟生貪念，而單獨將
    犯意提升至意圖為自己不法所有之強盜故意，見丁○○被其
    以上開強暴方式綑綁及矇住雙眼後，已不能抗拒，竟逕行取
    走丁○○所有之粉餅盒1 個、口紅1 支、戒指3 只後離去，
    後將上開粉餅盒、口紅、戒指等物贈送予不知情之女友VU T
    HI NGOC （譯名武氏玉，另經臺灣桃園地方法院檢察署檢察
    官為不起訴處分確定）使用。嗣於93年10月30日凌晨某時許
    ，丁○○趁庚○○熟睡中，自行解開綑綁手腳及矇住雙眼、
    嘴巴之膠帶後，隨手以毛巾包覆身體，迅即逃離上址至他處
    躲藏，迄同日清晨5 、6 時許，始為附近鄰居發現，代為報
    警處理，為警循線查獲戊○○、庚○○、己○○、丙○○4
    人，並分別扣得如附表1 、2 所示之物，而悉上情。
二、案經桃園縣政府警察局大園分局報告臺灣桃園地方法院檢察
    署檢察官偵查起訴。
    理  由
甲、證據能力方面：
一、按被告以外之人於審判外之言詞或書面陳述，除法律有規定
    者外，不得作為證據；被告以外之人於偵查中向檢察官所為
    之陳述，除顯有不可信之情況者外，得為證據；又被告以外
    之人於檢察事務官、司法警察官或司法警察調查中所為之陳
    述，與審判中不符時，其先後之陳述具有較可信之特別情況
    ，且為證明犯罪事實存否所必要者，得為證據；被告以外之
    人於審判中有滯留國外而無法傳喚之情形者，其於檢察事務
    官、司法警察官或司法警察調查中所為之陳述，經證明具有
    可信之特別情況，且為證明犯罪事實之存否所必要者，得為
    證據；除顯有不可信之情況外，公務員職務上製作之紀錄文
    書、證明文書，及從事業務之人於業務上或通常業務過程所
    須製作之紀錄文書、證明文書，及除前2 款之情形外，其他
    於可信之特別情況下所製作之文書，亦得為證據；被告以外
    之人於審判外之陳述，雖不符刑事訴訟法第159 條之1 至第
    15 9條之4 之規定，而經當事人於審判程序同意作為證據，
    法院審酌該言詞陳述或書面陳述作成時之情況，認為適當者
    ，亦得為證據。當事人、代理人或辯護人於法院調查證據時
    ，知有第159 條第1 項不得為證據之情形，而未於言詞辯論
    終結前聲明異議者，視為有前項之同意，刑事訴訟法第159
    條第1 項至第159 條之5 分別定有明文。
二、經查：
  (一)關於證人即被害人丁○○於警詢中所為之陳述，均係被告戊○○、庚○○、己○○、丙○○以外之人於審判外所為之陳
    述，固屬傳聞證據，惟經本院認定上開陳述均得作為證據，
    理由如下：
  1.證人丁○○於警詢中之供述並非違法取得，其已於警詢中就
    其如何與被告戊○○及庚○○碰面、被告庚○○如何搭載其
    前往臺中市應徵工作及將其帶往苗栗縣後龍鎮○○路716 巷
    44號庚○○之租屋處暫住之情形、其如何遭被告己○○、丙○○限制行動自由及施以強暴行為、其遭限制行動自由後如
    何以電話向被告戊○○求援等節，皆為明確陳述，且與其嗣
    於檢察官訊問中之證述相符；再參照證人丁○○於警詢中陳
    述本案案情之時點距案發時間甚近，依一般經驗法則而言，
    其當時之陳述應較少考慮利害關係，且無相關證據足資判斷
    證人丁○○係習慣犯罪或慣常羅織謊言以掩飾罪行之人，加
    以其就被告4 人中，與被告戊○○間僅為朋友關係、與被告
    庚○○僅認識3 日，而與被告己○○、丙○○2 人素昧平生
    ，平日應無仇恨怨隙，料無憑空設詞誣陷被告4 人之可能，
    倘非其卻曾經歷上述被害事實，何以能為如此指訴，由是足
    認證人丁○○於警詢中所為之陳述，具有可信之特別情況，
    且為證明犯罪事實之存否所必要者甚明。此外，證人丁○○
    為逃跑外勞，其於93年10月30日凌晨自被告庚○○上址租屋
    處逃離後，嗣經鄰人協助報警處理，其本身則因違反相關外
    籍勞工雇用法令之規定，於93年12月30日遭遣送回越南，此
    有證人丁○○之外僑入出境資料處理系統查詢結果1 紙附卷
    （見本院審理卷一第143 頁）。雖被告戊○○之辯護人聲請
    傳訊證人丁○○到庭作證，然經本院徵詢內政部警政署入出
    境管理局得知，證人丁○○在台違法居留期間非法工作，經
    禁止入國至98年12月30日止，該署無針對刑事案件作證之情
    形特許入境之相關規定，惟因考量證人丁○○入國後行蹤之
    掌握，及是否責付等相關問題，請本院審酌是否有傳喚證人
    丁○○之必要等語，有該局95年4 月24日警愛蓮字第095103
    96830 號函附卷足參，是以，證人丁○○顯有滯留國外而無
    法傳喚之情形，加以證人丁○○於警詢中之陳述，業已具備
    可信之特別情況，且為證明犯罪事實存否所必要者，業如前
    述，是以，依刑事訴訟法第159 條之3 第3 款之規定，證人
    丁○○於警詢中之陳述，例外得作為本案證據。至被告戊○○之辯護人於本院審理中聲請傳訊證人丁○○到庭作證云云
    ，即無調查必要，附此敘明。
  2.證人丁○○於警詢中指認對其為妨害自由犯行之人為被告4
    人之指認照片4 幀，性質上為用以補充證人丁○○於警詢中
    指訴被告4 人犯罪之物證，非用以表彰某一事實或現場存在
    之物證，應認係證人丁○○於警詢中所為陳述之表達工具之
    一種，對於被告4 人而言，雖亦屬傳聞證據，惟證人丁○○
    於警詢中之陳述，既經本院認定得為證據，則前揭指認照片
    4 幀，亦得作為證據。
  4.證人丁○○出具之贓物認領保管單1 紙，雖屬被告4 人以外
    之人在審判外之書面陳述，性質上亦為傳聞證據，惟被告4
    人及其等之辯護人就此部分業於本院準備程序中表示其證據
    能力無意見，迄本院審判期日復未提出爭執，並經本院於審
    判期日提示、調查，是以，應認該贓物認領保管單1 紙得為
    證據。
  (二)關於證人丁○○、甲○○於偵查中經具結後所為之證述，固
    亦係被告戊○○、庚○○、己○○、丙○○以外之人於審判
    外所為之陳述，屬傳聞證據。惟按檢察官依法有訊問被告、
    證人及鑑定人之權，證人、鑑定人須於供前或供後「具結」
    ，而檢察官向被告以外之人取得之陳述，原則上均能遵守法
    律規定，不致違法取供，可信性極高，依刑事訴訟法第159
    條之1 第2 項規定，除顯有不可信之情況者外，得為證據。
    從而，審酌證人丁○○、洪氏鑫於偵查中經具結後所為之證
    述，並非檢察官違法取得，且無顯不可信之情形，故本院認
    其等於偵查中所為陳述，均得作為證據。
  (三)證人即共同被告戊○○、庚○○、己○○於警詢、偵查中之
    陳述，就其本人以外之共同被告而言，固屬傳聞證據，本院
    就其等於警詢、偵查中所為各次陳述得否採為本案證據之理
    由，爰認定如下：
  1.按刑事訴訟法第93條第1 項、第2 項規定，被告或犯罪嫌疑
    人因拘提或逮捕到場者，應即時訊問。偵查中經檢察官訊問
    後，認有羈押之必要者，應自拘提或逮捕之時起24小時內，
    敘明羈押之理由，聲請該管法院羈押之。此項規定乃係根據
    大法官會議解釋第392 號所指「法院以外之逮捕拘禁機關，
    依憲法第8 條第2 項規定，應至遲於24小時內，將因犯罪嫌
    疑被逮捕拘禁之人民移送該管法院審問」之解釋意旨所為，
    其立法目的係為貫徹憲法第8 條揭櫫之正當法律程序原則，
    用以保障人民不受違反法定程序之拘禁、審問，防止侵害人
    民之人身自由固勿論。次按刑事訴訟法第156 條第1 項規定
    ：「被告之自白，非出於強暴、脅迫、利誘、詐欺、疲勞訊
    問、違法羈押或其他不正之方法，且與事實相符者，得為證
    據。」又被告之自白出於違法羈押者，依刑事訴訟法第156
    條第1 項規定，不具有證據能力，亦即不得以之為有罪判決
    之證；然此並非謂，一有違法之羈押，其自白即應為如是之
    限制，而必須該項自白係出於違法羈押之原因，即因違法羈
    押所致，其間其有因果關係者，始有上開法條之適用。倘其
    自白與違法羈押無所關連，即其雖受違法之羈押，但自白並
    非因違法羈押而出者，仍不得謂其不具有證據能力。因之，
    事實審法院於被告有此抗辯時，應先調查被告是否確曾受違
    法之羈押，以及其自白是否因違法之羈押而出，予以具體之
    觀察，始得為證據能力有無之判斷（最高法院76年度台上字
    第8489號判決意旨參照）。
  2.查被告戊○○、庚○○於93年11月5 日為警拘提到案後，先
    在警局接受警方訊問，製作警詢筆錄，再於翌日（6 日）移
    送臺灣桃園地方法院檢察署，由檢察官訊問在案。觀諸被告
    戊○○於上開警詢、偵查中並無任何自白情事，即不該當於
    刑事訴訟法第156 條第1 項所指違法取得之自白自不作為證
    據之情形，辯護人執此主張被告戊○○之上開警詢、偵查中
    所述，俱無證據能力云云，尚非有據。
  3.至被告庚○○於93年11月5 日警詢中雖有自白犯行，且其自
    白不利於本案其他被告戊○○、己○○、丙○○3 人，然被
    告庚○○於該次警詢中所為陳述，未受他人以強暴、脅迫、
    利誘、詐欺、疲勞訊問、違法羈押或其他不正之方法取供，
    警方僅要其「說出實話」，其並就警方詢問之問題回答，所
    陳內容均實在乙節，業據被告庚○○於本院審理中陳明在卷
    。又被告庚○○於接受上開詢問時，扣除其拒絕夜間訊問之
    法定障礙遲延，其訊問仍在刑事訴訟法第93條第2 項規定之
    24小時內為之，要無違法羈押可言，且被告庚○○該次所為
    自白並非因違法羈押而出，此經被告庚○○於本院所陳：其
    係自為陳述等語可佐，仍不得謂其不具有證據能力。審酌被
    告庚○○於司法警察訊問中所為陳述，對於其本人以外之其
    他共同被告而言，固屬傳聞證據，其嗣於本院審理中復翻異
    前詞，先稱：警察詢問時說了一段案情，問其是否如此，其
    有按照自由意思回答，但當時很害怕，警方所問事情全盤經
    過，是警察問其事情是不是這樣做、對不對，其就跟警察說
    對，有些是其回答的，其是跟著警察問案的方式做回答，警
    詢內容有些是真的，有些不是真的云云，後改稱：其於警詢
    中是說謊云云，顯見其於司法警察訊問時所為陳述與審判中
    所言不符。惟經本院調查證據結果，認為證人即共同被告庚○○於警詢中所為陳述既非違法取得之證據，且其該次警詢
    之陳述，與證人丁○○指訴之被害過程、共同被告己○○於
    警詢中自承之實施妨害自由犯罪過程等證據，諸多相符，參
    照證人即共同被告庚○○於警詢中陳述本案案情之時點距案
    發時間甚近，依一般經驗法則而言，其當時之陳述應較少考
    慮利害關係，通常較接近於事實，由是足認證人及共同被告
    庚○○於93年11月5 日警詢中所為之陳述，具有可信之特別
    情況，且為證明犯罪事實之存否所必要者，得採為本案證據
    。至被告庚○○自被拘提之時起至93年11月6 日內勤檢察官
    訊問時，雖已逾刑事訴訟法第93條第2 項規定之24小時，然
    斯時被告庚○○未經羈押，檢察官亦未就被告庚○○所涉犯
    嫌聲請法院羈押，又被告庚○○於本院審理中自承：其於該
    次檢察官訊問時有說謊，因為其是延續警詢中之陳述而陳述
    ，且害怕丁○○所講的高級警官對其不利，但檢察官並沒有
    對其實施強暴、脅迫行為等語在卷，是以，被告庚○○於93
    年11月6 日檢察官訊問中所為自白並無刑事訴訟法第156 條
    第1 項所定各違法取供手段所致，乃係其出於自由意志而陳
    述，故亦得作為證據。
  4.被告戊○○、庚○○於93年11月25日檢察官偵查中經具結後
    所為之證述，對於其等本人以外之共同被告而言，亦屬傳聞
    證據。惟按檢察官依法有訊問被告、證人及鑑定人之權，證
    人、鑑定人須於供前或供後「具結」，而檢察官向被告以外
    之人取得之陳述，原則上均能遵守法律規定，不致違法取供
    ，可信性極高，依刑事訴訟法第159 條之1 第2 項規定，除
    顯有不可信之情況者外，得為證據。從而，審酌被告戊○○
    、庚○○於該次偵查中以證人身分具結後所為之證述，並非
    檢察官違法取得，且無顯不可信之情形，故本院認其等於該
    次檢察官訊問時所為陳述，均得作為證據。
  5.綜此，本院既認被告戊○○等人於警詢中所為之供述，具有
    可信之特別情況，且為證明犯罪事實之存否所必要者，業如
    前述，則依刑事訴訟法第159 條之1 第2 項及第159 條之3
    第4 款之規定，被告戊○○等人於警詢中所為之陳述，及其
    等於檢察官訊問中所為證述，皆得採為本案之證據。至共同
    被告以證人身分所為之證述，是否即得作為認定其他共同被
    告有無犯罪之依據，仍應依刑事訴訟法第一百五十六條第二
    項之規定，調查其他必要之證據，以察其是否與事實相符，
    惟此屬證據證明力之認定範疇，要與證據能力之認定無涉，
    併此敘明。
  (四)桃園縣政府警察局大園分局警員拍攝之現場照片14幀、內政
    部警政署刑事警察局指紋鑑驗書、通聯分析報告等證據，性
    質上為公務員（即司法警察）於職務上製作之證明文書、紀
    錄文書，復無刑事訴訟法第159 條之4 第1 款所定顯有不可
    信之情況，且無證據證明係公務員違背法定程序所取得，依
    法得作為證據。另卷附行動電話0000000000號（被告戊○○
    持用）、0000000000號及0000000000號（均為被告庚○○持
    用）、0000000000號（被告己○○持用）、0000000000號（
    被告丙○○持用）、0000000000號及0000000000號（均為證
    人丁○○持用）、0000000000號（證人甲○○持用）等電話
    之雙向通聯紀錄各1 份，性質上係從事業務之人於業務上製
    作之紀錄文書，復各無刑事訴訟法第159 條之4 第2 款所定
    顯有不可信之情況，且無證據證明係公務員違背法定程序所
    取得，依法亦均得作為證據。至卷附房屋租賃契約書1 份及
    如附表所示扣案物等證據資料，並無證據證明係公務員違背
    法定程序或經偽造、變造所取得，是認該房屋租賃契約書及
    扣案物均得作為證據。
三、末按，我國刑事訴訟法為保障被告受公平審判及發現實體真
    實，於92年2 月6 日修正施行前、後，對於人證之調查均採
    言詞及直接審理方式，並規定被告有與證人對質及詰問證人
    之權利，其中被告之對質詰問權，係屬憲法第8 條第1 項規
    定「非由法院依法定程序不得審問處罰」之正當法律程序所
    保障之基本人權及憲法第16條所保障之基本訴訟權，不容任
    意剝奪，故證人於審判中，原則上應依法定程序，到場具結
    陳述，並接受被告之對質詰問，其陳述始得作為認定被告犯
    罪事實之判斷依據；又刑事審判上之共同被告，係為訴訟經
    濟等原因，由檢察官或自訴人合併或追加起訴，或由法院合
    併審判所形成，其間各別被告及犯罪事實仍獨立存在，各被
    告對於其他共同被告之案件而言，為被告以外之人，具證人
    之適格，而與被告有共犯關係之人，其於被告之案件，既非
    被告，自亦具證人之適格，如欲以共同被告或共犯之陳述為
    證據，該共同被告或共犯即具證人身分，應依人證之調查程
    序為之。從而，法院就被告之案件對其他共同被告或與被告
    有共犯關係之人調查，不論在92年2 月6 日修正、增訂之刑
    事訴訟法公布施行前或施行後，均應依人證之調查程序傳喚
    該共同被告或共犯到場，命其立於證人之地位而為陳述，並
    通知被告，使被告有與之對質及詰問其現在與先前陳述之瑕
    疵的機會，以確保其對質詰問權，並藉以發現實體真實；否
    則，如僅提示該共同被告或共犯未經對質詰問之審判外陳述
    筆錄或告以要旨，被告之對質詰問權即無從行使，無異剝奪
    被告該等權利，且有害於實體真實之發現，其所踐行之調查
    程序，自難謂為適法。至刑事訴訟法雖規定被告有數人時，
    得命其對質，被告亦得請求對質，惟此種對質，僅係由數共
    同被告就同一或相關連事項之陳述有不同或矛盾時，使其等
    同時在場，分別輪流對疑點加以訊問或互相質問解答釋疑，
    既毋庸具結擔保所述確實，實效自不如詰問，無從取代詰問
    權之功能（參見最高法院94年度台上字第5228號判決意旨及
    大法官會議解釋第582 號解釋文及理由意旨）。查被告己○○之辯護人於本案準備程序中主張被告庚○○、戊○○2 人
    於偵查中之歷次陳述，未經被告己○○詰問或表示意見，因
    此該2 人於偵查中之陳述，顯不可採信，無證據能力云云，
    及被告戊○○之辯護人於上開準備程序中主張被告己○○於
    偵查中之歷次陳述，未經被告戊○○詰問或表示意見，顯不
    可採信，無證據能力云云。審酌釋字第582 號解釋意旨所指
    被告之對質詰問權，係屬被告對於共同被告所為證述是否真
    實之擔保或攻訐，性質上屬該項證述有無證明力之認定問題
    ，而與該項證據具備證據能力與否之認定無涉，審酌被告庚○○、戊○○於93年11月25日檢察官訊問中，及被告己○○
    於93年11月26日檢察官訊問中，經檢察官分別告知依刑事訴
    訟法第186 條規定，其等就不利於己之部分得拒絕陳述之權
    利，惟其等並未拒絕陳述，且於以證人身份具結後為接受檢
    察官之訊問，並無程序違法之虞，佐以其等於偵查中以證人
    身分所為之證述，業經本院認定具有證據能力，業如前述，
    則被告戊○○、己○○之辯護人就此部分所執辯述，均屬對
    釋字第582 號解釋意旨之誤解及過度演繹所致，依前開說明
    ，本院就此一辯護意旨，乃不予採認，併此敘明。
乙、實體方面：
壹、被告之答辯要旨略以：
  (一)被告戊○○矢口否認涉有上開妨害自由犯行，辯稱：其於93
    年11月29日當天開車載被告庚○○回到後龍租屋處後，先去
    後龍叔叔家中，再於上午8 、9 時許到達祖母住院之苗栗縣
    苗栗市協和醫院探病，在開車前往醫院之路上有接到丁○○
    之求救電話，之後，在醫院裡未接聽任何電話，當天也未撥
    打電話給其他人，之後於上午10許就開車沿國道1 號公路北
    返回到桃園家中，其未參與本案犯行云云。
  (二)被告庚○○矢口否認涉有上開妨害自由犯行，辯稱：其沒有
    提議要教訓丁○○，93年10月29日當天上午4 點多其回到後
    龍租屋處，就去睡覺，直到遭己○○綑綁後驚醒，己○○也
    有綑綁丁○○，但是後己○○將其解開時有說綑綁其是演戲
    給丁○○看，其未參與本案犯行云云。
  (三)被告己○○固不否認涉有上開妨害自由犯行，辯稱：其係臨
    時起意要教訓丁○○，是自己一人所做之行為等語，惟矢口
    否認涉有上開強盜犯行，辯稱：其是在被告庚○○住處1 樓
    看到有一些東西堆放在該處，其問庚○○那些東西是否還要
    ，被告庚○○說是沒有人要的東西，其才將該處之口紅、戒
    指、粉餅盒撿走，並非強盜丁○○之財物云云。
  (四)被告丙○○矢口否認涉有上開妨害自由犯行，辯稱：其於93
    年10月29日當天是與被告己○○約好要去後龍找庚○○吃海
    產，其自行開車到庚○○之租屋處前，沒有看到戊○○、庚○○，只有看到己○○1 人走進庚○○之租屋處內，其在路
    旁車內睡覺，2 個多小時後醒來，沒看到人，就直接返回桃
    園住處，其未參與本案犯行云云。
貳、犯罪事實之認定：
一、證人丁○○於93年10月27日下午1 時許，在友人甲○○之陪
    同下前往桃園縣蘆竹鄉○道○ 號○路南崁交流道附近，與被
    告戊○○、庚○○碰面後，為由被告戊○○協助找工作，遂
    隨同被告戊○○、庚○○返回戊○○住處，嗣因被告戊○○
    委託庚○○幫丁○○找工作，故被告庚○○於同日下午5 、
    6 時許駕駛被告戊○○所有之自小客車，搭載丁○○南下臺
    中應徵，但因丁○○對工作不滿意而未找到工作，被告庚○○即於同日晚上8 、9 時許，將丁○○載至其居住之苗栗縣
    後龍鎮○○路716 巷44號租屋處暫住乙節，業據證人丁○○
    於警詢、偵查中指述明確，並經證人甲○○於偵查中及本院
    審理中證稱：伊於93年10月27日下午1 時許陪丁○○搭車到
    南崁交流道處，有朋友要介紹工作給他，伊與丁○○在南崁
    交流道下車後，丁○○打電話給1 名綽號「安哥」之人，之
    後被告戊○○（即安哥）及另1 人到場，伊請戊○○照顧丁○○後，丁○○即坐上被告戊○○所搭乘之自小客車離開，
    伊則直接搭車回高雄等語在卷，核與證人即共同被告戊○○
    、庚○○於本院審理中就此部分之證述相符，且有被告庚○○之行動電話0000000000號自「93年10月27日下午12時20分
    」起至「93年10月28日上午9 時15分」止之通話基地台時序
    及地點串連結果可資證明（見93年度偵字第17590 號卷二第
    308 至310 頁所附0000000000號行動電話通聯調閱單）。是
    以，證人丁○○確有於93年10月27日中午某時許與被告戊○○、庚○○碰面後，由被告庚○○於同日下午7 、8 時許開
    車載其南下臺中找工作，之後於翌日（28日）凌晨1 時許，
    回到被告庚○○之上址租屋處內暫住乙節，首堪認定。
二、被告庚○○將丁○○帶回上址租屋處後，於93年10月28日自
    行駕車前往雲林縣辦理單身證明，嗣於同日晚上某時許返抵
    桃園縣桃園市後，前往桃園縣桃園市○○路上某越南小吃店
    吃飯，在該處遇到被告己○○、丙○○2 人，被告庚○○於
    飲酒聊天中提及其幫被告戊○○協助一位女外勞找工作，但
    該名女外勞很挑剔，讓其覺得生氣，意欲給那名女外勞一些
    教訓等事，此據證人即共同被告己○○、丙○○於本院審理
    中證述明確，被告庚○○就上開越南小吃店聚餐及其提出女
    外勞挑剔等情雖不否認，但矢口否認有提議要教訓丁○○云
    云，然上開情節業經被告己○○、丙○○證述在卷，且被告
    庚○○確有在場抱怨之情事，是以，證人即共同被告己○○
    、丙○○所證：飲酒聊天過程中有人提議教訓丁○○乙節，
    應非子虛。
三、證人丁○○於93年10月28日庚○○外出後，一人留在上址庚○○租屋處內，晚上因獨自一人而感到害怕，曾以其持用之
    行動電話0000000000號撥打戊○○之行動電話0000000000號
    ，向戊○○表示會害怕，之後，庚○○曾打電話給丁○○稱
    該租屋處很安全不用怕，他在幫忙找工作等語，丁○○要庚○○盡快回家，惟庚○○一夜未回，嗣93年10月29日上午某
    時許，庚○○回到上址租屋處，向丁○○表示：「回來了，
    聯絡好了，今天中午會有人帶你去上班」，丁○○繼續睡覺
    ，一直睡到有人對她綑綁時才醒來等語，業據證人丁○○證
    述明確，並經被告庚○○於偵查中所稱：伊於93年10月29日
    凌晨4 時許回到租屋處後就上樓睡覺，直到上午被人綑綁而
    驚醒等語在卷，且有證人丁○○之門號0000000000號行動電
    話自「93年10月28下午5 時55分」起至「93年10月28日晚上
    11時15分」止之通話基地台時序及地點串連結果可佐（見93
    年度偵字第17590 號卷一第123 至124 頁所附0000000000號
    行動電話通聯調閱單），由此足徵證人丁○○於95年10月28
    日凌晨1 時許抵達被告庚○○之上址租屋處後，迄93年10月
    29日上午10時30分許為人綑綁時止，均暫住在該處，未曾離
    去乙節，應屬真實。
四、被告庚○○於93年10月28日晚間某時許，在上開越南小吃店
    內，向被告己○○、丙○○抱怨丁○○很挑剔，希望能教訓
    丁○○，嗣於同日晚上前往被告戊○○住處還車時，又與被
    告戊○○談及此事，經被告戊○○提議教訓丁○○，並由被
    告戊○○找己○○、丙○○等人於翌日上午前往被告庚○○
    之上址租屋處，假扮警察教訓丁○○，被告己○○、丙○○
    遂於93年10月29日上午，前往上址租屋處將被告庚○○同時
    綑綁起來，剝奪行動自由4 小時後，繼而私行拘禁之，嗣於
    93年10月30日凌晨某時許，丁○○趁被告庚○○熟睡中，而
    自行解開綑綁手腳及矇住雙眼、嘴巴之膠帶後，隨手以毛巾
    包覆身體，迅即逃離上址至他處躲藏，迄同日清晨5 、6 時
    許，始為附近鄰居發現，代為報警處理乙節，業據證人丁○○於警詢、偵查中證述綦詳，並據證人即共同被告庚○○於
    警詢中就此部分證述明確，且經證人即共同被告己○○於警
    詢、偵查中及本院審理中證稱：其有先將庚○○綑綁起來，
    演戲給丁○○看等語明確。又證人甲○○於偵查中及本院審
    理中證稱：伊於93年10月29日從上午9 點開始打電話找丁○○，一直打到12點，丁○○之電話都沒開機，至下午1 時許
    ，伊撥打丁○○之手機，有接通，丁○○接起電話後第1 句
    話就說她被騙了，要伊馬上報警等語後，即掛斷電話，之後
    電話即無法接通等語明確，核與證人丁○○就此部分之證述
    相符，且有其等2 人之行動電話通聯紀錄各1 份附卷（見93
    年度偵字第17590 號卷一第124 頁所附0000000000號行動電
    話通聯調閱單及同卷第128 頁所附甲○○之0000000000號行
    動電話通聯調閱單）可佐，審酌證人丁○○於93年10月30日
    獲救後，即為警拘留在警局內，甲○○未再與丁○○見面乙
    節，此據證人甲○○於本院審理中證述甚明，是以證人甲○○所證其上開通話中有聽聞丁○○提及遭壞人綑綁，要其報
    警等情，亦非無稽。其次，依據證人即共同被告己○○於警
    詢、偵查中所證「除其本人以外，尚有1 人與其一同綑綁丁○○，該人並以手銬銬住丁○○之雙手」等情，核與證人丁○○之證述相符，並有丁○○逃離上址租屋處時一併帶出之
    手銬1 具及手腕遭銬住痕跡之照片2 幀為佐（見93年度偵字
    第17590 號卷一第62頁）。審酌證人丁○○於93年10月27日
    自高雄北上委請被告戊○○為其找工作時初識被告庚○○，
    隨即由被告庚○○駕車載其南下臺中應徵工作，嗣被告庚○○於93年10月28日駕車將丁○○帶至上址租屋處後，丁○○
    即暫住在該處未曾離開，且丁○○與被告己○○、丙○○2
    人素不相識，斷無恣意設詞誣陷被告己○○、丙○○2 人之
    理，而其於警詢中指認犯罪嫌疑人時，非單憑被告己○○、
    丙○○等人之照片指認之，而係由警方各提供三張不同男性
    之照片供其指認，且丁○○於指認時表示因對方假扮警察，
    其不相信，且其與對方都有在交談，所以其有特別注意看對
    方的長相，不會認錯等語在卷；又斟酌丁○○於93年10月29
    日上午10時許遭被告己○○綑綁後迄下午1 時3 分許與甲○○通電話後，眼睛遭人以膠帶矇起前之期間內，有與被告己○○、丙○○2 人面對面談話，則證人丁○○對於究係何人
    綑綁其剝奪行動自由，及對其施以強暴行為乙節，自有充裕
    時間記憶及確認，況被告丙○○就其於93年10月29日上午確
    有駕車前往被告庚○○之上址租屋處乙事亦不否認，是以，
    證人丁○○所指被告己○○、丙○○係下手綑綁其之人，應
    與事實相符，而無瑕疵，此外，復有現場照片14幀（見93年
    度偵字第17590 號卷一第59至66、68頁及卷二第323 至324
    、339 至343 頁）在卷供參。綜上卷證，已堪認定證人丁○○上開所指遭被告己○○、丙○○2 人綑綁及施以強暴行為
    之妨害自由犯行，應屬真實可採。從而，被告戊○○、庚○○、己○○、丙○○確有共同謀議要對丁○○施加妨害自由
    犯罪之共同犯意聯絡，而由被告庚○○、己○○、丙○○3
    人負責下手實施犯罪乙節，至堪認定。從而，被告丙○○於
    本院審理中所辯：伊係將車停在被告庚○○之上址租屋處對
    面之土地公廟旁，在車上睡覺，未曾進入該屋，亦未綑綁丁○○云云，及被告己○○於本院審理中所稱：當天只有伊一
    人前往被告庚○○租屋處綑綁丁○○，是臨時起意要教訓丁○○云云，及被告庚○○所辯：其未提議教訓丁○○，93年
    10 月29 日當天上午4 點多回到後龍租屋處後，就去睡覺，
    直到遭被告己○○綑綁後驚醒，其未參與本案犯行云云。均
    屬事後卸責及迴護被告戊○○之詞，不足採信，故被告庚○○、丙○○、己○○3 人確有共同參與本案妨害自由犯行明
    確，足堪認定。
五、被告戊○○確有對丁○○實施妨害自由犯行之共同犯意聯絡
    ，其理由如下：
  (一)查被告戊○○於93年10月29日上午8 時21分許，以其所有之
    行動電話0000000000號撥打被告己○○之行動電話00000000
    00號，與被告己○○通話1 次，通話斯時被告戊○○人在苗
    栗縣後龍鎮某處，被告己○○則在桃園縣中壢市某處；其後
    ，被告戊○○於同日上午9 時23分許，以相同方式與被告己○○通電話1 次，通話斯時被告戊○○、己○○2 人均在苗
    栗縣竹南鎮某處，被告戊○○再於同日上午9 時31分許，以
    相同方式與被告己○○通電話1 次，斯時被告戊○○、己○○2 人均在苗栗縣後龍鎮某處等情，此觀諸被告己○○、戊○○2 人之上開行動電話通聯紀錄各1 份可參（見93年度偵
    字第17590 號卷二第291 至292 頁所附0000000000號行動電
    話通聯調閱單、93年度偵字第17590 號卷一第113 頁所附00
    00000000號行動電話通聯調閱單），由此顯見被告戊○○、
    己○○於93年10月29日上午8 時21分許起至10時29分許止，
    均係由被告戊○○撥打被告己○○之電話，與被告己○○通
    話，而依己○○通話時之基地台位置判斷，被告己○○係於
    同日上午8 時21分許與接聽被告戊○○之電話後，逐漸南下
    ，而於同日上午9 時30分許抵達苗栗縣後龍鎮，被告戊○○
    大部分之通話位置均在苗栗縣後龍鎮境內乙節，足堪認定。
    是以，被告己○○於本院審理中所辯：其於93年10月29日上
    午8 時許從桃園縣中壢市元泉染整公司出發時，打電話給被
    告戊○○詢問應如何前往庚○○之租屋處云云，核與其於警
    詢及偵查中所證：被告戊○○於93年10月29日早上打電話給
    伊，臨時決定要去苗栗教訓丁○○，伊只跟被告戊○○以電
    話聯絡，被告戊○○叫伊去苗栗扮警察把丁○○銬起來，騙
    他說要把她遣送回越南等語，及上開被告戊○○、庚○○之
    通聯紀錄比對結果不符，足認證人即共同被告己○○於審理
    中所證，係事後迴護被告戊○○之詞，不足採信，而應以其
    於警詢、偵查中之證述較為真實可採。至證人即共同被告己○○於偵查中雖稱：被告戊○○於93年10月29日上午「6 時
    許」打電話給伊說要教訓丁○○等語，惟經本院比對其與被
    告戊○○之行動電話通聯紀錄可知，被告戊○○最早係於「
    93年10月29日上午8 時21分」撥打電話給證人即共同被告己○○，而非當日上午6 時許，是以，證人即共同被告己○○
    就此一通話時間之記憶容有誤差，然不影響其於警詢、偵查
    中所為證述之整體意旨真實性。故被告戊○○於本院審理中
    所辯：其於93年10月29日上午接到己○○詢問庚○○地址之
    電話，時間不清楚，當時其在桃園市○○路住處睡覺云云，
    核與事實有違，顯屬事後附和己○○證述之詞，不足採信。
  (二)經本院向協和醫院函查被告戊○○之祖母趙徐運妹是否於93
    年10月29日在該院住院乙事，經協和醫院覆以：趙徐運妹於
    上揭時間僅至該院門診，並無住院等語，有該院94年11月11
    日協和字第097 號函附卷（見本院審理卷一第82頁）可稽。
    另被告戊○○於本院95年5 月2 日審判期日以證人身分行交
    互詰問時，經檢察官詰以：「你去何處看奶奶？」、「你當
    天載庚○○回苗栗後，就直接去看你奶奶，然後就回家？」
    、「你回後龍老家後，就直接回桃園嗎？」等問題時，答稱
    ：醫院住址其不確定，只記得是在苗栗市靠近龜山大橋處，
    其送庚○○回苗栗後，有回後龍老家，當天中午就回桃園，
    然後又下去苗栗其祖母住院之醫院，當天又回來，那天其在
    苗栗、桃園來回跑了2 至3 趟云云，於本院訊以：「你是在
    庚○○還車給你當天，開車到苗栗看你祖母？」、「你如何
    從後龍到你祖母住院的醫院？」、「你看完你祖母後，如何
    回桃園？」等問題時，改稱：其於93年10月29日上午8 點許
    駕車前往苗栗市，於上午8 、9 時許抵達協和醫院看其祖母
    ，再於同日上午10時許駕車沿苗栗市○○○○道上中山高速
    公路回桃園市云云，先後供述顯有出入，審酌被告戊○○於
    本院審理中先就祖母於93年10月29日在協和醫院何一病房住
    院乙節，表示不知道病房號碼云云，嗣經本院於審判期日調
    查證據而提示上開協和醫院回函時，改稱：祖母是在5 樓療
    養院住院云云，先後供述顯不一致。衡諸常情，一般人前往
    醫院探望生病之近親長輩（例如：父母、祖父母）時，因屬
    可得具體特定之經驗事實，常人均可明確記憶其探視時間及
    病房號碼，倘如被告戊○○所陳「那一陣子每天苗栗、桃園
    來回2 、3 趟，去苗栗探視祖母」等語為實，因其經常前往
    探視祖母，其更可清晰記憶祖母住院之病房號碼或樓層，始
    符常情。況被告戊○○所執此項不在場證據，倘為真實，適
    足以證明其清白，排除其涉案之可能性，對於被告戊○○而
    言，應屬相當重要之證據，此乃至明之理，被告戊○○理應
    於抗辯之同時，提供相關資訊或證據資料供本院審酌為是，
    然而，被告戊○○不僅於偵查機關對其實施偵查作為時起（
    警方於93年11月25日第1 次訊問被告戊○○）迄本案於94年
    7 月11日經檢察官起訴時止長達8 月之偵查期間內，未曾提
    出此項證據資料為辯，嗣於本案於94年8 月3 日繫屬本院後
    迄95年6 月21日言詞辯論終結時止，長達10月之審理期間，
    亦僅空言辯稱：93年10月29日當天是去協和醫院探望祖母，
    不知病房號碼云云，嗣經查明其上開辯解與本院調查結果歧
    異時，迅即改稱：祖母是在5 樓療養院住院云云，仍未提出
    足資證明其所言為實之證據為佐，核與常情相違。
  (三)再依卷附被告戊○○持用之行動電話0000000000號自93年10
    月29日上午6 時36分許起至同日下午3 時12分許止之雙向通
    聯紀錄所示通話時間、發（受）話紀錄、基地台位置觀之，
    被告戊○○於93年10月29日上午6 時36分及58分許，先後撥
    打2 次電話給被告庚○○持用之門號0000000000號行動電話
    ，斯時其等2 人之位置係分別在桃園縣八德市、中壢市境內
    ，嗣被告戊○○於同日上午8 時21分撥打被告己○○之門
    號0000000000號行動電話時，其在苗栗縣後龍鎮境內，於同
    日9 時23分同樣撥打被告己○○之上開電話時，被告戊○○
    、己○○均在苗栗縣竹南鎮境內，於同日9 時31分撥打被告
    己○○之上開電話時，被告戊○○、己○○均在苗栗縣後龍
    鎮境內。此後，被告戊○○分別於同日上午10時29分許撥打
    被告庚○○之上開電話，告知被告庚○○其與朋友已抵達苗
    栗、與被告庚○○通話約4 秒鐘，被告戊○○於該次通話時
    ，其門號發話基地台位置係在「苗栗縣後龍鎮○○里○ 鄰○○路111 之6 號4 樓」，被告庚○○之門號受話基地台位置
    係在「苗栗縣後龍鎮○○路216 號10樓頂」；又於同日上午
    11時14分、11時15分，連續接聽證人丁○○以門號00000000
    00號行動電話撥來之電話2 次，其後，於同日上午11時17分
    22秒及47秒、11時18分19秒及48秒，被告戊○○連續撥打丁○○之門號0000000000、0000000000號行動電話，均未接通
    ；被告戊○○於同日上午11時28分許，接聽丁○○以門號00
    00000000號撥來之電話，並於上午11時29分、30分許，撥打
    丁○○之0000000000號電話，但丁○○均未接聽，又於同日
    下午1 時16分4 秒、17秒、29秒撥打丁○○之0000000000號
    電話，丁○○均未接聽；嗣被告戊○○於同日下午2 時52分
    0 秒許，撥打被告庚○○之00 00000000 號，庚○○未接聽
    ，及於下午2 時52分許，撥打被告庚○○之上開電話，與被
    告庚○○通話7 秒，於下午2 時53分接聽被告庚○○撥來之
    電話，通話23秒；且由被告戊○○自上述「93年10月29日上
    午11時14分58秒」起迄「同日下午2 時16分56秒」止之通聯
    紀錄顯示，被告戊○○不僅有多次撥打電話給被告庚○○及
    證人丁○○之情形，也有多次接聽被告庚○○及證人丁○○
    撥來之電話，而被告戊○○於上述時段之通話位置均在苗栗
    縣後龍鎮境內，該門號發（受）話之基地台位置均在「苗栗
    縣後龍鎮○○里○○鄰○○路1027號」，被告庚○○之門號受
    話基地台位置係在「苗栗縣後龍鎮○○路21 6號10樓頂」（
    下午2 時52分16秒、2 時53分5 秒之該2 次通話），而證人
    丁○○之門號發（受）話基地台位置均在「苗栗縣後龍鎮西
    社13 1之1 號3 樓頂」乙節，有被告戊○○之門號00000000
    00號、被告庚○○之門號0000000000號及證人丁○○之0000
    000000號之行動電話通聯紀錄各1 份附卷可佐（見93年度偵
    字第17590 號卷一第113 至115 、123 至124 頁、卷二第28
    1 至282 頁）。經警方在被告庚○○之上址租屋處前，以工
    程模式手機測試各電信業者之通訊基地台發射範圍，結果為
    中華電信公司之行動電話基地台係架設在「苗栗縣後龍鎮○○里○○鄰○○路1027號」，臺灣大哥大電信公司之行動基地
    台係架設在「苗栗縣後龍鎮○○路216 號10樓頂」，此有行
    動電話基地台測試報告1 份附卷（見93年度偵字第17590 號
    卷一76至79號）可參，是以，足可推論被告戊○○於上揭「
    93年10月29日上午11時14分58秒」起迄「同日下午2 時16分
    56秒」止，接聽電話之位置均在被告庚○○之上址租屋處附
    近。審酌被告戊○○所辯祖母住院之協和醫院院址為「苗栗
    縣苗栗市○○路1367號」，與「苗栗縣後龍鎮」分屬不同鄉
    鎮，距離甚遠，參照上開行動電話基地台測試結果及被告戊○○之通聯紀錄可知，被告戊○○於93年10月29日上午8時
    21分6 秒起至同日下午2 時53分3 秒止，分與被告庚○○、
    己○○及證人丁○○通話時，均在苗栗縣後龍鎮境內，通話
    地點甚近，無大幅由西往東移動（苗栗市在後龍鎮之東方）
    之情形，顯見被告戊○○於上開時段內根本不在苗栗縣苗栗
    市境內，故其於本院審理中所辯：其於93年10月29日上午8
    、9 時許，開車去協和醫院探望住院之祖母後，於同日上午
    10時許就開車回桃園云云，均屬虛構，不足採信。
  (四)衡諸經驗法則及論理法則，被告於審理中固無須自證己罪，
    且可本於自由意思陳述，惟被告戊○○就其於93年10月29日
    當日之行蹤如何乙事，先於警詢中辯稱：其接到丁○○電話
    時人在臺北云云，於偵查中辯稱：93年10月29日當天其開車
    載被告庚○○回到上址租屋處後，其便在苗栗縣後龍鎮找工
    作云云，嗣於本院審理中多次訊問時，則改稱：93年10月29
    日當天上午8 、9 時許其載苗栗縣苗栗市協和醫院探望祖母
    云云，其就同一事件竟迭為不同陳述，甚且於警方詢問中或
    本院審理中向其提示上開行動電話通聯紀錄時，其復翻異前
    詞，由此顯見被告戊○○就本案93年10月29日上午10時許至
    下午2 、3 時許止，丁○○遭被告己○○、丙○○共同剝奪
    行動自由，及被告庚○○假意為被告己○○、丙○○綑綁而
    為上開妨害自由犯行之際，其行蹤如何之辯解，均與事實相
    悖，不足採信，由是足認證人即共同被告庚○○、己○○於
    警詢中證稱：是被告戊○○要其等去教訓丁○○乙節，互核
    相符，均屬真實，足堪採信。至證人即共同被告丙○○、己○○、丙○○等人嗣於本院審理中辯稱：93年10月29日其未
    在被告庚○○之上址租屋處外看到被告戊○○云云，均屬迴
    護被告戊○○之詞，本院不予採信。
六、證人丁○○所有之戒指3 個、白色粉餅盒1 個、口紅1 支等
    物，係於其遭被告己○○綑綁近4 小時後，己○○欲離去前
    ，見丁○○所在房間之隔壁房間內地上放置之電視機上，放
    有上開物品，竟生貪念，而單獨將犯意提升至意圖為自己不
    法所有之強盜故意，見丁○○被其以上開強暴方式綑綁及矇
    住雙眼後，已不能抗拒，竟逕行取走丁○○所有之粉餅盒1
    個、口紅1 支、戒指3 只後離去乙節，業據被告己○○供承
    在卷，核與證人丁○○指訴其所有之上開物品係遭綑綁她的
    人取走等語相符。而丁○○前往被告庚○○之上址租屋處暫
    住時，有攜帶行李箱1 只、紙箱1 個及背包1 只等物前往，
    此據證人即共同被告庚○○於本院審理中證述在卷，審酌證
    人丁○○係逃跑外勞，其北上找工作，暫住在上址庚○○租
    屋處逾1 日後，始遭被告己○○、丙○○綑綁，則丁○○在
    自由居住該處之際，將所攜帶物品放置在房間內各處，亦屬
    常情，豈有自行將所攜帶之物品視為垃圾隨意棄置之理。而
    被告己○○竟於綑綁丁○○後，致其已不能抗拒，見丁○○
    之戒指3 只、口紅1 支及粉餅盒1 個放置在丁○○所住樓上
    房間之隔壁房間內電視機上，便予取走乙節，此經被告己○○於本院審理中供陳在卷，顯見被告己○○係在丁○○對其
    所有之財物仍有支配使用權之際，先以上開妨害自由之共同
    犯意，將丁○○之手腳綑綁及矇住眼睛、嘴巴後，剝奪丁○○之行動自由，而於丁○○已無從抗拒之際，另起意圖為自
    己不法所有之犯意，強取丁○○之戒指3 只、口紅1 支及粉
    餅盒1 個等物，被告己○○此部分之行為即已涉犯刑法第
    328 條第1 項之強盜罪，且有故意，足堪認定。故被告己○○於警詢、偵查中所辯：上開物品是放在被告庚○○之租屋
    處1 ，其問過庚○○東西還要不要，庚○○說不要，其才撿
    拾後持有云云，要屬事後卸責之詞，不足採信。至證人即共
    同被告庚○○於本院審理中證稱：有一些原住民粗工住在上
    址，他們離開後有留下一些物品在上址1 樓，其將那些物品
    移至到1 樓車庫內，己○○於93年10月29日當天看到後，問
    其可否拿取，其說如果有用就拿回去，後來己○○翻找一些
    物品後就拿一些化妝品、戒指等物離開云云，要屬迴護被告
    己○○之詞，核與事實不符，不足採信。另證人丁○○雖指
    其所有之現金2,900 元、手機2 支、手錶1 支、金項鍊1條
    等物亦遭他人強盜云云，因無積極證據足佐，被告己○○復
    堅稱：其僅取走上開口紅、戒指及粉餅盒等語在卷，是以，
    難認證人丁○○於警詢中所陳現金、手機、手錶、金項鍊等
    物確有遭被告己○○強盜之情形，附此敘明。
七、末查，證人丁○○為逃跑外勞，北上找被告戊○○之目的係
    為委託被告戊○○找工作，衡情其非富有或顯有相當財力或
    財物之人，被告4 人應無自始即共謀對其強盜取財之必要，
    況被告己○○、丙○○自93年10月29日上午10時30分許迄同
    日下午2 、3 時許，雖將證人丁○○綑綁手腳及以手銬銬住
    雙手，但被告己○○、丙○○2 人對丁○○佯稱為警察，佯
    稱：「要不要送你回越南」、「打電話給你老公，拿錢來就
    讓你走，沒有拿錢來，要給你死，把你賣掉」等語，均未令
    丁○○感到害怕，而逕憑其等2 人未穿著警察制服，認定其
    等並非警察，拒絕交付金錢及表示沒有老公，並於其等2 人
    要求其打電話給老公之際，表示要打電話給被告戊○○求援
    ，嗣丁○○遭被告己○○、丙○○剝奪行動自由約4 小時後
    ，其等即將丁○○手腳綑綁及矇住雙眼、嘴巴，而打算離去
    ，佐以證人即共同被告庚○○所證：戊○○是提議要假扮警
    察教訓丁○○，只是要嚇嚇她而已等語，與證人即共同被告
    己○○、丙○○於本院審理中所證：93年10月28日晚上在越
    南小吃店吃飯時，有人提議要教訓丁○○等語相符，由此堪
    認被告4 人決意對丁○○為妨害自由犯行之際，僅係基於妨
    害他人自由之犯意聯絡為之，而由被告己○○、丙○○2 人
    負責假扮警察及綑綁丁○○，以遂其等前開共謀之妨害自由
    犯行至明。至被告己○○上開在丁○○已遭剝奪行動自由，
    致不能抗拒後，復自行拿取上開口紅、戒指、粉餅盒等物品
    之強盜行為，應非在被告戊○○、庚○○、丙○○原先參與
    謀議之妨害自由犯意聯絡及行為分擔範圍內，附此敘明。
八、綜上所述，被告4 人於本院審理中所辯情詞，相互存有歧異
    ，且與本院調查證據結果迥異，由是足認其等4 人所為上開
    辯解，均不足採信。是本案事證明確，被告戊○○、庚○○
    、己○○、丙○○4 人共犯上開妨害自由犯行乙節，及被告
    己○○單獨提升犯意為強盜故意，而強盜丁○○之戒指3 只
    、口紅1 支及粉餅盒1 個之強盜犯行乙節，均堪認定，均應
    依法論科。
參、論罪科刑及沒收
一、核被告戊○○、庚○○、丙○○3 人所為，均係犯刑法第30
    2 條第1 項之以強暴方式限制人之行動自由罪；被告己○○
    所為，係犯同法第330 條第1 項之加重強盜罪。至公訴意旨
    另以：被告戊○○、庚○○、丙○○係與被告己○○共犯加
    重強盜罪嫌等情，惟本院認被告戊○○、庚○○、丙○○與
    己○○間固有對丁○○實施妨害自由罪之犯意聯絡及行為分
    擔，但被告己○○於妨害自由行為中，自行提升犯意為強盜
    之故意，此非被告戊○○、庚○○、丙○○所得預料之意，
    亦非其等之共同犯意聯絡之結果，故認被告己○○所為強盜
    犯行，非在被告戊○○、庚○○、丙○○原先參與謀議之妨
    害自由犯意聯絡及行為分擔範圍內，公訴人認其等3 人此部
    分涉犯強盜罪即有未合。次按刑法第302 條之剝奪人之行動
    自由罪，係妨害他人自由之概括規定，故行為人具有一定目
    的，以非法方法剝奪人之行動自由者，除法律別有處罰較重
    之規定（例如略誘及擄人勒贖等罪）應適用各該規定處斷外
    ，如以使人行無義務之事或妨害人行使權利為目的，而其強
    暴脅迫已達於剝奪人之行動自由之程度即祇成立本罪，亦不
    應再依同法第304 條論處（最高法院29年上字第2359號判例
    參照）。本件被告戊○○4 人於93年10月29日在被告庚○○
    之上址租屋處內，剝奪證人丁○○行動自由，並予私行拘禁
    後迄行為終了時止，所為之強制未遂行為（即強令證人丁○○打電話給老公籌錢），均是在其等剝奪證人丁○○行動自
    由犯行繼續中所為之強制行為，自屬包含於剝奪證人丁○○
    行動自由犯行之同一意念中，縱其等所為合於刑法第304 條
    第1 項之以強暴使人行無義務之事等情形，仍應視為剝奪行
    動自由之部分行為，且被告己○○、丙○○於93年10月29日
    下午3 時許離開被告庚○○之上址租屋處前，未將丁○○行
    動自由受剝奪之情形除去（丁○○業遭剝奪行動自由約5 小
    時），反以膠帶綑綁丁○○手腳及矇住雙眼，不讓丁○○離
    開，被告庚○○則在旁看管，自93年10月29日下午3 時許起
    私行拘禁丁○○迄其於93年10月30 日 凌晨某時許自行逃離
    為止，期間長約12小時之久，顯見被告4 人所為剝奪丁○○
    行動自由之低度行為，業為其後之私刑拘禁行為吸收，而僅
    論以私行拘禁罪。又被告己○○原係共同參與上開妨害自由
    犯行，竟於93年10月29日下午3 時許離去前，單獨提升犯意
    為意圖為自己不法之所有，而強盜丁○○之戒指、口紅及粉
    餅盒等財物，故被告己○○所為妨害自由犯行，與其後所為
    之強盜行為有吸收犯之實質上一罪關係，不另論罪。
二、被告3 人就上開妨害自由犯行，具有犯意聯絡及行為分擔，
    應依刑法第28條規定論以共同正犯。公訴人認被告戊○○、
    庚○○、丙○○所為，係犯刑法第330 條第1 項之加重強盜
    罪云云，尚有未洽，惟其起訴之犯罪事實，與本院認定之基
    本社會事實相同，爰依法變更起訴法條。又被告戊○○4 人
    就所犯私行拘禁罪，雖未據檢察官於所犯法條欄記載，然已
    於犯罪事實欄內記載，其社會基本事實同一，爰予變更起訴
    法條。
三、爰審酌被告戊○○、庚○○、丙○○等人，年輕力壯，身體
    健康，與丁○○間並無仇恨糾葛，竟因其等認為丁○○找工
    作反應挑剔，即恣意糾眾以強暴之方式，剝奪丁○○之行動
    自由，繼而私行拘禁之，足認被告戊○○、庚○○、己○○
    等人所為犯行重大；又被告己○○原係共同參與被告戊○○
    、庚○○、丙○○等人所為之妨害自由行為，與被告丙○○
    一同負責綑綁丁○○及實施強暴行為，惟其竟在丁○○業遭
    其以強暴方式綑綁，至使不能抗拒之際，單獨提升為意圖為
    自己不法所有之犯意，強行拿取丁○○之粉餅盒、口紅、戒
    指等物，其所為強盜犯行自屬惡性重大。復審酌被告戊○○
    於本院審理中矢口否認犯行，迭為先後不一之不實供述，毫
    無悔意之態度；被告庚○○及己○○2 人前於警詢、偵查中
    雖坦承犯行，嗣於本院審理中附和被告戊○○之不實辯詞，
    翻異前詞，由被告己○○自行擔下上開妨害自由罪責，以迴
    護隱匿被告戊○○、庚○○、丙○○3 人之涉案情節；被告
    丙○○則矢口否認其有涉犯上開妨害自由罪等情，足認被告
    戊○○、庚○○、己○○、丙○○等人罔顧丁○○之身體、
    生命等權利，而予私行拘禁在先，被告己○○復在丁○○已
    不能抗拒之際，強盜其財物，侵害丁○○之財產權在後，其
    等復均藐視司法公權力，於本院審理中迭為先後不一之不實
    證述，顯見其等犯後態度惡劣，及斟酌被告4 人之品行、智
    識程度、前無不良素行等一切情狀，爰就被告戊○○、庚○○、丙○○3 人，量處如主文第1 項所示之刑，及就被告己○○部分，除審酌上開情況外，另斟酌其前於偵查中曾對丁○○損害賠償及道歉，而據丁○○出具切結書表示欲原諒被
    告己○○（見93年度偵字第18945 號卷第65至66頁切結書所
    載內容），暨其所為犯罪情節等情，從輕量處如主文第2 項
    所示之刑，以資懲儆。末查，本院審酌被告戊○○、庚○○
    、丙○○3 人涉犯本案妨害自由犯行後，始終否認犯罪，迄
    本院言詞辯論終結時止，猶飾詞卸責，任意翻異前詞，顯見
    其等經此偵、審結果，尚無從收得警惕懲儆之效；甚且，被
    告3 人自案發時起迄本院言詞辯論終結時止，未曾就其等所
    為犯行，向證人丁○○作何賠償或致歉之行為，足認其等就
    涉犯本案犯罪一節並無悔意，至被告戊○○除全盤否認犯行
    外，復為圖己利，欲引用被告己○○於偵查中就其所涉犯行
    向丁○○致歉及損害賠償，獲得丁○○諒解之和解事證，作
    為對其有利之證據，其僥幸之心態饒不足取，是以，本院認
    被告戊○○、庚○○、丙○○所受罪刑，均不適宜宣告緩刑
    ，仍應受國家刑罰權之制裁，以昭公信，併此敘明。
四、按共同正犯在犯意聯絡範圍內，分擔犯罪行為之遂行，而相
    互利用他人之行為，以達成其犯罪之目的，故應對全部行為
    共同負責，和基於責任共同之原則，有關從刑沒收部分，雖
    係其中一共犯所有供犯罪所用、預備用或犯罪所得之物，惟
    對於其他共同正犯而言，仍不失為從刑。基此，如附表一編
    號1 所示扣案手銬1 付，為被告丙○○所有供被告4 人犯本
    案妨害自由罪使用之物，業據證人即共同被告己○○、庚○○於警詢中陳述在卷，並據證人丁○○明確，互核相符；又
    如附表一編號2 至4 號所示之物，分別為被告丙○○、庚○○、戊○○所有供其等聯絡本案妨害自由犯罪使用之物，有
    上開行動電話之通聯紀錄各1 份附卷，並經其等於本院審理
    中供稱：該門號為其等使用之物等語在卷。綜此，如附表一
    所示之物，均應依刑法第38條第1 項第2 款規定併予宣告沒
    收之。
五、至如附表二編號1 所示水果刀一支，係警方在被告庚○○之
    上址租屋處所查扣，為被告庚○○所有供己私人使用之物，
    業據被告庚○○陳明在卷，證人丁○○未指述被告4 人有以
    上開水果刀對其為妨害自由行為，故無證據證明係被告庚○○所有且供本案共同妨害自由罪使用之物，本院不得予以沒
    收；同表編號2 至8 號所示之物，分別為被告戊○○、庚○○、己○○所有之物，但無證據證明被告4 人有使用編號2
    至8 號所示物品犯罪，故不予沒收；同表編號9 至10所示之
    物，分別為被告丙○○、己○○向電信業者租用之行動電話
    門號SIM 卡，非其等2 人所有之物，故不得沒收；同表編號
    11所示之行動電話預付卡為被告戊○○所有之物，惟該預付
    卡業遭其丟棄，顯見已滅失乙節，此據被告戊○○陳明在卷
    ，是以，為免執行困難，該行動電話預付卡不予沒收；同表
    編號12至13所示之物，均為被告己○○之女友武氏玉所有之
    物，非屬被告4 人所有，又非違禁物，爰不得沒收；同表編
    號14所示之物，為證人丁○○遭被告己○○強盜之物，亦不
    得沒收。至被告己○○所有用以綑綁丁○○之黃色膠帶，業
    已用罄滅失乙節，此據被告己○○於本院審理中陳述在卷，
    為免執行困難，亦不予沒收。
據上論斷，應依刑事訴訟法第299 條第1 項前段、第300 條，刑
法第28條、第302 條第1 項、第328 條第1 項、第38條第1 項第
2款，罰金罰鍰提高標準條例第1 條前段，判決如主文。
本案經檢察官謝雯璣到庭執行職務。
中    華    民    國    95    年    6     月    30    日
                  刑事第九庭  審判長法  官  黃梅淑
                                    法  官  蘇琬能
                                    法  官  胡芷瑜
上正本證明與原本無異。
如不服本判決，應於判決送達後10日內向本院提出上訴狀（應附
繕本），上訴於臺灣高等法院。
                                    書記官  李珈慧
中    華    民    國    95    年    7     月    7     日
附錄論罪科刑法條全文：
中華民國刑法第302條
（剝奪他人行動自由罪）
私行拘禁或以其他非法方法，剝奪人之行動自由者，處 5 年以下
有期徒刑、拘役或 3 百元以下罰金。
因而致人於死者，處無期徒刑或 7 年以上有期徒刑，致重傷者，
處 3 年以上十年以下有期徒刑。
第 1 項之未遂犯罰之。
中華民國刑法第328條
（普通強盜罪）
意圖為自己或第三人不法之所有，以強暴、脅迫、藥劑、催眠術
或他法，至使不能抗拒，而取他人之物或使其交付者，為強盜罪
，處5 年以上有期徒刑。
以前項方法得財產上不法之利益或使第三人得之者，亦同。
犯強盜罪因而致人於死者，處死刑、無期徒刑或 10 年以上有期
徒刑；致重傷者，處無期徒刑或 7 年以上有期徒刑。
第 1 項及第 2 項之未遂犯罰之。
預備犯強盜罪者，處 1 年以下有期徒刑、拘役或 3 千元以下罰
金。
附表一（應沒收之物）
┌──┬───────────────────────┬────┬───┐
│編號│扣案物名稱及數量                              │所有人  │備註  │
├──┼───────────────────────┼────┼───┤
│1   │手銬1 付（已扣案）                            │丙○○  │      │
├──┼───────────────────────┼────┼───┤
│2   │NOKIA行動電話1支（序號：000000000000000）     │丙○○  │      │
│    │（未扣案）                                    │        │      │
├──┼───────────────────────┼────┼───┤
│3   │SAMSUNG 廠牌行動電話1 支（序號：00000000000000│庚○○  │      │
│    │1） 及其內插用之0000000000號行動電話預付卡1 張│        │      │
│    │（已扣案）                                    │        │      │
├──┼───────────────────────┼────┼───┤
│4   │NOKIA廠牌行動電話1支（序號：000000000000000） │戊○○  │      │
│    │（已扣案）                                    │        │      │
└──┴───────────────────────┴────┴───┘
附表二（不沒收之物）
┌──┬───────────────────────┬────┬───┐
│編號│扣案物名稱及數量                              │所有人  │備註  │
├──┼───────────────────────┼────┼───┤
│1   │水果刀1 把                                    │庚○○  │未供犯│
│    │                                              │        │罪使用│
├──┼───────────────────────┼────┼───┤
│2   │MOTOROLA廠牌行動電話（序號：000000000000000） │戊○○  │未供犯│
│    │0000000000號SIM卡1張                          │        │罪使用│
├──┼───────────────────────┼────┼───┤
│3   │NOKIA 行動電話（序號：000000000000000）       │戊○○  │同上  │
│    │0000000000號SIM卡1張                          │        │      │
├──┼───────────────────────┼────┼───┤
│4   │門號0000000000號行動電話SIM卡1張              │戊○○  │同上  │
│    │                                              │        │      │
├──┼───────────────────────┼────┼───┤
│5   │NOKIA 行動電話（序號：000000000000005）       │庚○○  │同上  │
│    │0000000000號SIM卡1張                          │        │      │
├──┼───────────────────────┼────┼───┤
│6   │BENQ行動電話（序號：000000000000000）         │己○○  │同上  │
│    │0000000000號SIM卡1張                          │        │      │
├──┼───────────────────────┼────┼───┤
│7   │TELOSN行動電話（序號：000000000000000）       │己○○  │同上  │
│    │0000000000號SIM卡1張                          │        │      │
├──┼───────────────────────┼────┼───┤
│8   │NOKIA 行動電話（序號：000000000000000）       │己○○  │同上  │
│    │0000000000號SIM卡1張                          │        │      │
├──┼───────────────────────┼────┼───┤
│9   │門號0000000000號行動電話SIM卡1張              │丙○○  │向電信│
│    │                                              │        │業者租│
│    │                                              │        │用之SI│
│    │                                              │        │M 卡  │
├──┼───────────────────────┼────┼───┤
│10  │門號0000000000號行動電話SIM卡1張              │己○○  │同上  │
├──┼───────────────────────┼────┼───┤
│11  │門號0000000000號行動電話易付卡                │戊○○  │已滅失│
├──┼───────────────────────┼────┼───┤
│12  │BENQ 行動電話（序號：000000000000000）        │武氏玉  │非被告│
│    │0000000000號SIM卡1張                          │        │所有之│
│    │                                              │        │物    │
├──┼───────────────────────┼────┼───┤
│13  │臺灣大哥大門號卡（分別為0000000000號、00000000│武氏玉  │非被告│
│    │34號、0000000000號）3 張                      │        │所有供│
│    │                                              │        │犯罪使│
│    │                                              │        │用之物│
├──┼───────────────────────┼────┼───┤
│14  │戒指3 只、粉餅盒1 個、口紅1 支                │丁○○  │被害人│
│    │                                              │        │之物  │
└──┴───────────────────────┴────┴───┘


司法院資訊處製作；財團法人民間司法改革基金會備份。
